臺灣臺北地方法院交通事件裁定　　　　 96年度交聲字第188號
原處分機關　臺北市交通事件裁決所
異　議　人　乙○○
即受處分人
右列異議人即受處分人因違反道路交通管理處罰條例案件，對於
台北市交通事件裁決所中華民國九十六年二月五日所為之處分（
原處分案號：北市裁二字第裁二二—ＡＥＶ二八一一六０號、第
裁二二—ＡＥＶ二八一一六一號），聲明異議，本院裁定如下：
    主  文
原處分均撤銷。
乙○○汽車駕駛人轉彎時，不依標誌指示，處罰鍰新臺幣陸佰元
，並記違規點數壹點；又汽車駕駛人，駕駛汽車有違反道路交通
管理處罰條例之行為，經交通勤務警察制止時，拒絕停車接受稽
查而逃逸，處罰鍰新臺幣參仟元，並記違規點數壹點。
    理  由
一、按道路交通安全規則所用名詞「汽車」，指在道路上不依軌
    道或電力架線而以原動機行駛之車輛（包括機器腳踏車），
    道路交通安全規則第二條第一項第一款定有明文。又按汽車
    駕駛人轉彎時，不依標誌、標線、號誌指示者，處新台幣（
    下同）六百元以上一千八百元以下罰鍰，道路交通管理處罰
    條例第四十八條第一項第二款亦定有明文。又同條例第六十
    條第一項規定，汽車駕駛人，駕駛汽車有違反本條例之行為
    ，經交通勤務警察或依法令執行交通稽查任務人員制止時，
    不聽制止或拒絕停車接受稽查而逃逸者，除按各該條規定處
    罰外，處三千元以上六千元以下罰鍰；且駕駛人駕駛汽車違
    反道路交通管理處罰條例第四十八條、第六十條規定者，除
    應依該條所規定之罰鍰處罰外，並應分別予記違規點數一點
    ，道路交通管理處罰條例第六十三條第一項第一款亦有明文
    。再汽車駕駛人不依標誌、標線、號誌指示，為警當場攔停
    者，處罰機關固應對汽車之駕駛人為處罰，惟若汽車駕駛人
    不服指揮稽查而逃逸，舉發機關當場不能或不宜攔截掣單舉
    發者，得依道路交通管理處罰條例第七條之二第一項第四款
    規定，對汽車所有人逕行舉發處罰。此際舉發機關只能依上
    開處罰條例第七條之二第二項規定，應記明車輛牌照號碼、
    車型等可資辨明之資料，於查明汽車所有人姓名或名稱、住
    址後，掣單舉發處罰之；而經舉發之汽車所有人如在舉發通
    知單之應到案日期前到案，並告知處罰機關該駕駛汽車之違
    規駕駛人姓名、身分證統一編號及住址者，處罰機關應即另
    行通知到案依法處理，違反道路交通管理事件統一裁罰基準
    及處理細則第二十四條亦規定甚明。復按違反道路交通管理
    處罰條例第四十八條第一項第二款及第六十條第一項之事件
    ，於期限內繳納或到案聽候裁決者，分別處六百元及三千元
    之罰鍰，上開違反道路交通管理事件統一裁罰基準及處理細
    則第二條第二項亦規定甚明。
二、本件異議人即受處分人所有之車號ＡＸＣ─０八二號重型機
    車於民國九十六年一月五日上午八時許，由台北市○○○路
    南向北方向行駛，行近該路段與民族東路設有機車需依規定
    兩段式左轉指示之交岔路口時，竟未依照遵行方向而違規左
    轉民族東路行駛，適為在該處執行巡邏勤務之臺北市政府警
    察局交通警察大隊中山分隊警員甲○○發現而指示停車受檢
    ，上開重型機車騎士竟拒絕停車接受稽查並駛離，經警員甲
    ○○記下車牌號碼、廠牌及顏色等可資辨明之資料並比對車
    籍後，逕以違反道路交通管理處罰條例第四十八條第一項第
    二款及第六十條第一項之規定，於九十六年一月五日對上開
    重型機車所有人即受處分人掣單舉發，嗣受處分人於應到案
    日期九十六年二月五日前即同年一月十七日，向原處分機關
    提出申訴，惟未告知實際違規駕駛人姓名，原處分機關函請
    舉發單位調查結果，仍認受處分人確有前述違規行為，原處
    分機關乃依道路交通管理處罰條例第四十八條第一項第二款
    、六十條第一項及違反道路交通管理事件統一裁罰基準表之
    規定，於九十五年三月二日分別裁處受處分人六百元及三千
    元罰鍰，共裁處受處分人三千六百元罰鍰。
三、訊據受處分人堅詞否認有何前揭違規左轉及拒絕停車接受稽
    查而逃逸之事實，辯稱：「案發時其未騎車經過該處，當時
    其已在公司上班。」云云。惟查：
（一）受處分人於前述時間、地點，駕駛前揭車牌號碼之自用小
      客車，於設有禁止左轉標誌路段未依規定兩段式左轉及拒
      絕停車接受稽查而逃逸之違規事實，業據證人即當時舉發
      受處分人之臺北市政府警察局交通警察大隊中山分隊警員
      甲○○到庭具結後證稱舉發時其在民族東路、復興北路執
      行上午七時至九時交整勤務，見車號ＡＸＣ０八二號重型
      機車由復興北路南轉西轉民族東路，其攔停但該騎士不停
      ，當時其拍攝照片，但騎士戴全罩式安全帽及口罩，臉孔
      其看不清楚等語明確（詳本院九十六年三月十二日訊問筆
      錄）。衡諸證人甲○○與受處分人並無素怨，豈有設詞誣
      攀之理，其證言應堪採信。且按交通警察掣單舉發違反道
      路交通管理處罰條例所列違規事實，本質上為行政處分，
　　　係公務員基於職務上權力，依法就特定具體事件所為具公
　　　法上效果之單方面行政行為，基於公務員為公法上行為具
  　　有公信力之原則，該行政行為當可被推定為真正，其據以
　    依法處分之事實認定亦為正確無誤，原裁決認定異議人所
      有上開被舉發機車行經本件被舉發時、地，有上揭違規，
      應無違誤。
（二）再逕行舉發違反道路交通管理事件，經汽（機）車所有人
      依通知單所載應到案日期前到案，並告知違規駕駛人姓名
      、身分證統一編號及住址者，處罰機關應即另行通知違規
      駕駛人到案依法處理，逾應到案日期者，處罰機關應依道
      路交通管理處罰條例第八十五條第三項規定處罰該汽車所
      有人，違反道路交通管理事件統一裁罰基準及處理細則第
      二十四條亦定有明文，易言之，如汽（機）車駕駛人在道
      路違規，為警當場攔停者，處罰機關固應對汽（機）車駕
      駛人為處罰，至於逕行舉發者，此際舉發機關只能依同細
      則第二十四條，對汽（機）車所有人為掣單舉發，而如經
      舉發之汽（機）車所有人在舉發通知單之應到案日期前到
      案，並告知處罰機關該名實際違規駕駛人姓名、身分證統
      一編號及住址者，處罰機關應即依前開細則第二十四條規
      定處罰該名違規駕駛人，至於汽（機）車所有人未於應到
      案日期前到案或雖於應到案日期前到案，惟未告知處罰機
      關實際之違規駕駛人者，處罰機關仍應依道路交通管理處
      罰條例第八十五條第三項「本條例關於車輛駕駛人之處罰
      ，如應歸責於車輛所有人者，處罰車輛所有人」規定，對
      車輛所有人加以處罰，原處分機關依照前揭規定，以本件
      異議人為本件被舉發車輛之所有人而予以裁罰，即無違誤
      。
（三）又本件被舉發之上開重型機車於案發時地設有機車需依規
      定兩段式左轉指示之交岔路口時，竟未依照規定違規左轉
      ，遇舉發機關警員發覺指揮攔停，該車駕駛人未予理會，
      加速行駛，拒絕停車接受稽查逃逸，執勤警員乃記下車號
      ，報請舉發機關循電腦車籍資料核對後，由電腦查詢，核
      對其車身顏色白色、廠牌光陽牌等資料均無誤，方才以異
      議人所有之機車有未依規定兩段式左轉且經警攔停拒絕停
      車接受稽查而逃逸之違規行為，逕行掣單舉發等事實，亦
      經舉發機關查處明確，有台北市政府警察局中山分局九十
      六年一月二十九日北市警中分交字第０九六三０五五五五
      ００號書函影本一件在卷可憑。況據證人甲○○當庭提出
      之舉發照片，雖無法辨識騎車之人為何人，僅能辨認係一
      名男子，惟違規車輛之車身顏色為白色、廠牌為光陽牌，
      車號為ＡＸＣ─０八二號重型機車，確為受處分人所有之
      上開機車無誤。
    本件事證明確，異議人既未說明究係何人實際在舉發時、地
    肇致本件交通違規事件，又未能舉證本件舉發有何虛偽、錯
    誤，其提出打卡資料，空言否認違規事實，不足採信。受處
    分人所有之上開重型機車在前揭被舉發時地，確有前揭二項
    違規事實，堪以認定。
四、綜上所述，受處分人所有被舉發重型機車確有前揭未依規定
    兩段式左轉，且遇舉發機關警員發覺指揮攔停，該車駕駛人
    未予理會，加速行駛，拒絕停車接受稽查逃逸之二項違規行
    為，原處分機關依道路交通管理處罰條例第四十八條第一項
    第二款、第六十條第一項、違反道路交通管理事件統一裁罰
    基準及處理細則第四十四條第一項暨違反道路交通管理事件
    統一裁罰基準表之規定，分別裁處受處分人六百元、三千元
    罰鍰，固非無見，惟查前揭道路交通管理處罰條例第六十三
    條第一項第一款已明定汽車駕駛人有上開違規情形者，除依
    該條處罰鍰外，並各應予記違規點數一點，是異議人之異議
    ，雖無理由，惟原處分機關未審酌及此而為處分，亦有未洽
    ，自應由本院將原處分撤銷，仍以異議人有違反道路交通管
    理處罰條例第四十八條第一項第二款、第六十條第一項規定
    之行為，分別裁處異議人罰鍰六百元、三千元，並依同條例
    第六十三條第一項第一款規定，各記違規點數一點，以資適
    法。
據上論斷，應依道路交通案件處理辦法第二十條前段，裁定如主
文。
中　　華　　民　　國　　96　　年　　3　　 月　　20　　日
　　　　　　　　　　　　　　　交通法庭法　官　黃雅芬
上正本證明與原本無異。
如不服本裁定，應於裁定送達後5日內向本院提出抗告狀。
                                      書記官  惠  莊
中　　華　　民　　國　　96　　年　　3 　　月　　20　　日
